【裁判字號】    91,簡上,66
【裁判日期】    920129
【裁判案由】    竊盜
【裁判全文】
臺灣新竹地方法院刑事判決                          九十一年度簡上字第六六號
    上  訴  人
    即  被  告  乙○○
右上訴人因竊盜案件，不服本院竹北簡易庭九十一年度竹北簡字第七四號中華民國九
十一年四月十一日第一審簡易判決( 原聲請案號：臺灣新竹地方法院檢察署九十一年
度偵字第一二九八號 )，提起上訴，本院管轄第二審之合議庭判決如左：
    主  文
上訴駁回。
    事  實
一、乙○○前於民國八十八年五月二十六日因竊盜案件，經本院八十八年度竹北簡字
    第六號刑事判決判處有期徒刑四月，緩刑三年確定在案，猶未悔改，竟於緩刑期
    內，於九十一年二月二十八日晚上九時四十分許，騎乘其父陳增龍所有車號ＨＲ
    Ｗ六○六號重機車行經新竹縣竹北市○○○段十四地號空地前時，因見該處空地
    上置放有丙○○所有廠牌ＳＫ、型號一二○型挖土機乙部，且四週無人在場，竟
    意圖為自己不法之所有，旋以上開機車鑰匙插入前開挖土機電門，發動引擎而著
    手竊取該挖土機，欲將挖土機駛回新竹縣竹北市○○里○鄰○○路二五三巷十六
    弄二號其住處供己使用，惟見住居在上開空地之地主林忠吉因聽聞引擎發動聲響
    前來查看，乙○○為免其竊盜行為遭人發現，乃迅速離開挖土機，而將挖土機停
    放在原處，跑至附近草叢藏匿，並將自己所騎乘之機車棄置在現場，嗣經林忠吉
    通知丙○○上開挖土機遭竊之事，丙○○乃偕同其兄長韓森霖迅速趕赴該處並報
    警處理，旋於當日晚間十時三十分許，在新竹縣竹北市○○○段十四地號附近約
    三十公尺草叢處為林忠吉及韓森霖當場查獲乙○○，並扣得乙○○所有供犯罪所
    用之鑰匙一把，乙○○竊取挖土機始未得逞。
二、案經新竹縣警察局竹北分局報請臺灣新竹地方法院檢察署檢察官聲請簡易判決處
    刑。
    理  由
一、訊據上訴人即被告乙○○固供承有於上開時日持機車鑰匙插入前開挖土機電門，
    發動挖土機引擎情事不諱，惟矢口否認有竊盜犯行，辯稱：其素患有精神分裂症
    ，早於八十九年二月間起，即陸續在林口長庚紀念醫院就診，惟病情甚不穩定，
    時好時壞，有接受長期追蹤治療之必要，是其於案發日顯欠缺正常之判斷力，且
    因其父素來係以駕駛挖土機為業，耳濡目染之下，乃對於駕駛挖土機深感興趣，
    又其當日將電門轉動，發動引擎，動機純係好玩，並無竊盜意圖，蓋因其若係基
    於竊盜之意思，豈有未攜帶工具即進行竊盜之可能？復以騎乘機車之鑰匙進行竊
    盜？顯違常情，又因其患有精神分裂症，長期不能工作，而與父母同住，舉凡生
    活起居在在均需父母照料，而其父母亦均以作工維生，家境並非富裕，其驟遭刑
    罰，其父母實無力負擔云云。
二、經查：
  (一)右揭被告於上開時地，確有持其所騎乘機車鑰匙插入丙○○所有挖土機電門，
      藉以發動挖土機引擎，惟因見有人前來查看，乃迅速離開挖土機，而將挖土機
      停放在原處，並跑至附近草叢藏匿，旋經丙○○兄長韓森霖會同地主林忠吉，
      在新竹縣竹北市○○○段十四地號附近約三十公尺草叢處查獲被告等情，業據
      被告供承不諱，並經被害人丙○○到庭指訴明確，且經證人韓森霖證述綦詳，
      復有鑰匙一把扣案為憑，則被告當日確有持機車鑰匙發動丙○○所有挖土機引
      擎，惟未將挖土機駛離現場行徑，應堪認定。
  (二)又被告於警訊時既陳稱：「( 問：你為何要竊取別人的挖土機？是否還有其他
      共犯？有無他人教唆你去竊取挖土機？ )答：因為我家有一部舊的挖土機，我
想把它換新的，沒有其他共犯，沒有人叫我去偷挖土機，是我自己一人去的。
      」等語( 詳偵查卷宗第七頁反面 )，且於偵訊時亦稱：其係用自備的機車鑰匙
      偷挖土機，因其騎機車經過該地，看到挖土機想偷回去整地，已經啟動挖土機
      ，準備開走，就被發現，其就跑，就被警察抓了等語( 詳偵查卷宗第十九頁 )
      ，復於本院審理時亦稱：其係因家裡的挖土機太舊才要把丙○○的挖土機開回
      去等語明確，足見被告當日發動丙○○所有上開挖土機引擎，顯係意圖將挖土
      機駛回新竹縣竹北市○○里○鄰○○路二五三巷十六弄二號其住處供己使用甚
      明，是被告辯稱其係因好玩，始將挖土機電門轉動發動引擎云云，尚難採信。
      參以被告如僅係好玩而發動挖土機引擎，應無於聞見有人前來查看，即迅速離
      開挖土機，且跑至附近草叢藏匿之理，益見被告應知其所為，已成立竊盜犯行
      ，始有躲藏遮掩身分之必要，要屬無疑。再被告既於本院調查時供承其從小就
      會駕駛怪手等語( 詳本院九十一年六月十日訊問筆錄 )，顯見被告應熟知挖土
      機之啟動及操作方式，且上開挖土機引擎確亦經被告持機車鑰匙予以發動，已
      如上述，則被告確有持機車鑰匙竊取上開挖土機犯行，亦堪認定。
  (三)末查，被告雖因精神分裂症自八十九年二月間起即陸續於長庚紀念醫院就醫治
      療，惟經本院委請行政院衛生署新竹醫院鑑定被告於犯行當時之精神狀態，則
      經行政院衛生署新竹醫院綜合被告之過去生活史、身體狀況、精神狀態檢查、
      神經學檢查及心理評估結果，認被告為一輕度精神分裂症合併有輕度功能障礙
      之個案，其於犯行當時雖未接受規則治療，但未達精神耗弱或心神喪失致對身
      邊事務無法知覺、領會與判斷，有行政院衛生署新竹醫院九十一年十月十一日
      九一新醫精字第九一○六八五四號函檢附精神鑑定報告書一紙附卷可稽，佐以
      被告於持機車鑰匙發動丙○○所有挖土機引擎時，既知其所為已成立竊盜犯行
      ，始會於嗣後因見有人前來查看，即迅速跑往附近草叢藏匿遮掩身分，是被告
      顯具有正常之判斷能力，而未達精神耗弱或心神喪失之程度。又被告應否負擔
      刑事責任，既與其有無能力繳納罰金之事無涉，且被告現仍在臺勝工業有限公
      司任職，負責搬運成品到生產線去裁切之工作，每月薪資約二萬餘元等情，亦
      據證人即臺勝工業有限公司負責人之子甲○○到庭證述明確，則被告顯非無資
      力繳納刑事罰金，是被告辯稱其有精神疾病，無力繳納刑事罰金云云，顯係事
      後卸責之詞，不足採信。從而，本件事證明確，被告犯行堪以認定，應依法論
      科。
三、核被告乙○○所為，係犯刑法第三百二十條第三項、第一項之竊盜未遂罪。而其
    著手竊盜行為卻未得逞，為未遂犯，依法減輕其刑。原審以被告所犯罪證明確，
    爰引適用刑法第三百二十條第三項、第一項、第二十六條前段、第四十一條第一
    項前段，罰金罰鍰提高標準條例第一條前段、第二條，量處拘役五十九日，如易
    科罰金以三百元折算一日，並認扣案之鑰匙一把為被告所有供其犯罪所用之物，
    依刑法第三十八條第一項第二款之規定宣告沒收之，核其認事用法，俱無違誤，
    量刑亦堪允洽。被告上訴意旨，否認其有竊盜犯行，顯無理由，應予駁回。
據上論斷，應依刑事訴訟法第四百五十五條之一第一項、第三項、第三百六十八條，
判決如主文。
本案經檢察官陳榮林到庭執行職務。
中      華      民      國    九十二    年      一      月   二十九     日
                                    臺灣新竹地方法院刑事第一庭
                                      審判長法  官  賴 淑 敏
                          法  官  李 珮 瑜
                                            法  官  王 佳 惠
右正本證明與原本無異。
不得上訴。
                                            書記官  江 靜 玲
中      華      民      國    九十二    年      一      月   三十       日
附錄本案論罪科刑之主要法條：刑法第三百二十條第一項、第三項。
意圖為自己或第三人不法之所有，而竊取他人之動產者，為竊盜罪，處五年以下有期
徒刑、拘役或五百元以下罰金。
前二項之未遂犯罰之。


司法院資訊處製作；財團法人民間司法改革基金會備份。
